臺灣士林地方法院民事判決
111年度金字第10號
原      告  鄒麗珍  
被      告  黃振宏  
上列當事人間損害賠償等事件，原告提起刑事附帶民事訴訟，經
本院刑事庭106年度附民字第175號裁定移送前來，本院於民國11
1 年9月14日言詞辯論終結，判決如下：
    主      文
被告應給付原告新臺幣壹佰玖拾捌萬元，及民國一０六年七月十
四日起至清償日止，按週年利率百分之五計算之利息。
訴訟費用由被告負擔。
本判決於原告以新臺幣陸拾陸萬元供擔保後，得假執行；但被告
如以新臺幣壹佰玖拾捌萬元為原告預供擔保，得免為假執行。
    事實及理由
一、本件被告未於言詞辯論期日到場，核無民事訴訟法第386 條
    各款所列情形，爰依原告之聲請，由其一造辯論而為判決。
二、原告主張：
㈠、自稱為美國密西根州安娜堡OURPPC公司高級顧問等數人前向
    林聖凱宣稱OURPPC公司集團對外擁有美商科高國際有限公司
    等多個知名入口網站廣告點擊代理權，參加OURPPC公司會員
    可針對該公司所推出之關鍵字點選進行投資，投資者透過上
    線會員將投資款以現金方式轉交給外籍顧問，用以向OURPPC
    公司購買報單幣、取得投資帳號，投資之金額轉入投資帳號
    之廣告幣欄內，投資者得選擇靜態或動態投資方式，靜態獎
    金制度為投資者不點選任何OURPPC公司所提供之關鍵字廣告
    ，依投資金額等級獲得回饋之廣告費，動態獎金制度為投資
    者可針對OURPPC公司網站提供之關鍵字點選投資，每組關鍵
    字均有保證獲利，以上開方式變相發給與本金顯不相當之紅
    利。OURPPC公司復以雙軌制之多層次傳銷制度推廣上開投資
    方案，設有團隊獎金、代理差額獎金、廣告費對等獎金制度
    鼓勵會員吸收下線投資；另為加速投資者快速回本，並吸引
    投資者發展組織擔任領導人，OURPPC公司設計投資者於招攬
    下線時，將下線繳交之投資款於上繳給外籍顧問購買報單幣
    時，可僅將其中一半投資金額上繳購買報單幣，另一半金額
    可由招攬人帳戶內現金幣轉入註冊幣欄位，之後再由註冊幣
    轉至被招攬人帳戶內做為廣告幣而完成註冊開戶，招攬人亦
    可自行或透過上線向其他投資者購買現金幣，再轉給被招攬
    人，投資者可透過招攬下線發展組織方式，快速將帳戶內現
    金幣轉賣給新註冊之下線會員套現牟利；OURPPC公司為鼓勵
    各線領導人發展組織，對於各線領導人購買報單幣時，提供
    優惠，各線領導人可將此優惠轉給下線會員套現牟利，以此
    方式實際發給紅利，並藉此賺取出售現金幣及收購現金幣間
    匯率計算之價差，渠等收購取得之現金幣則用為吸收新成員
    開立OURPPC公司會員帳戶使用，或用於自行操作OURPPC公司
    投資方案賺取利潤，而以「資本運作」之違法多層次傳銷模
    式吸收資金。
㈡、林聖凱認獲利可期，遂層層招攬羅振全、鄒志偉等多人加入
    發展上開OURPPC公司關鍵字投資事業，發展組織，被告於民
    國103年6月至8月期間亦加入發展上開OURPPC公司關鍵字投
    資事業，其等以傳銷方式，親自或透過下線，藉由個別遊說
    拉取下線方式發展組織，並於各地舉辦小型說明會，介紹OU
    RPPC公司投資方案並收取款項，以收受投資款之名義及多層
    次傳銷經營型態，共同吸收款項，同時約定或給付與本金顯
    不相當之報酬及從事變質多層次傳銷，於全台各地發展組織
    ，大量吸引投資會員，自103年6月起至104年9月為止共同吸
    金總額高達新臺幣（下同）5億1,813萬8,383元。而被告於1
    04年2月初向原告解說OURPPC公司關鍵字投資事業，聲稱有
    高額獲利、推薦下線獎金等，鼓吹原告加入，並表示以自己
    帳戶內之虛擬貨幣跟原告換取198萬元，推薦原告加入OURPP
    C公司關鍵字投資事業，原告因而於104年3月3日將投資款19
    8萬元匯入其指定之黃義盛名下渣打銀行00000000000000號
    帳戶，被告所為前開犯行，致原告受有198萬元之損害，爰
    依民法第184條第1項、第2項規定，請求被告賠償前開匯款
    金額。
㈢、並聲明：如主文第1項所示；願供擔保請准宣告假執行。
三、被告未於言詞辯論期日到場，亦未提出準備書狀作何聲明或
    陳述。
四、得心證之理由：
㈠、按違反保護他人之法律，致生損害於他人者，負賠償責任，
    民法第184條第2項定有明文。次按除法律另有規定者外，非
    銀行不得經營收受存款業務；該所稱收受存款，係指向不特
    定多數人收受款項或吸收資金，並約定返還本金或給付相當
    或高於本金之行為；而以借款、收受投資、使加入為股東或
    其他名義，向多數人或不特定之人收受款項或吸收資金，而
    約定或給付與本金顯不相當之紅利、利息、股息或其他報酬
    者，以收受存款論，銀行法第29條第1項、第5條之1、第29
    條之1分別定有明文，上開規定旨在保障社會投資大眾之權
    益，有效維護經濟金融秩序，自屬保護他人之法律（最高法
    院103年度台上字第19、1232號裁定意旨參照）。又多層次
    傳銷事業，應使其傳銷商之收入來源以合理市價推廣、銷售
    商品或服務為主，不得以介紹他人參加為主要收入來源，多
    層次傳銷管理法第18條定有明文。而多層次傳銷，雖非均為
    不正當之銷售方法，惟因其變型態樣繁多，如其參加人所得
    之佣金、獎金或其他經濟利益，主要係基於介紹他人參加，
    則後參加者必因無法覓得足夠之人頭而遭經濟上損失，發起
    或推動之人則毫無風險，且獲暴利，可能破壞市場機能，甚
    或造成社會問題，故應對此類多層次傳銷明文加以禁止，多
    層次傳銷管理法第18條立法理由闡示甚明。足見該規定並非
    專為維護交易市場秩序之社會法益，同時並保障社會多層次
    傳銷參加者之權益，自屬民法第184條第2項所定保護他人之
    法律，如違反此規定，應負侵權行為損害賠償責任（最高法
    院105年度台上字第246號裁定要旨參照）。　　
㈡、原告前開主張之事實，業據提出匯款單（本院刑事庭106年度
    附民字第175號卷〈下稱附民卷〉第11頁）為證，又被告與其
    集團成員上開行為，亦經本院刑事庭認定違反銀行法第29條
    第1項、第29條之1、第125條第1項後段及多層次傳銷管理法
    第18條、第29條第1項規定，有本院106年度金重訴字第1號
    刑事判決（本院卷第15至353頁）可參。而被告已於相當時
    期受合法之通知，而於言詞辯論期日不到場，亦未提出準備
    書狀爭執，依民事訴訟法第280條第3項之規定，就原告前開
    主張之事實，應視同自認。是堪認原告前開主張之事實為真
    實。則被告所為係違反保護他人之法律，致生損害於原告，
    原告依前開規定請求被告賠償198萬元及自起訴狀繕送達翌
    日即106年7月14日(見附民卷第13頁)起至清償日止，按週年
    利率百分之5計算之利息，為有理由，應予准許。
五、原告陳明願供擔保，聲請宣告假執行，核無不合，爰酌定相
    當擔保金額予以准許。並依職權酌定相當之擔保金額，宣告
    被告為原告預供擔保，得免為假執行。
六、據上論結，原告之訴為有理由，依民事訴訟法第385 條第1
    項前段、第78條、第390 條第2 項、第392 條第2 項，判決
    如主文。
中　　華　　民　　國　　111 　年　　10　　月　　5 　　日
                民事第一庭  法  官  劉逸成
以上正本係照原本作成。
如對本判決上訴須於判決送達後 20 日內向本院提出上訴狀。如
委任律師提起上訴者，應一併繳納上訴審裁判費。
中　　華　　民　　國　　111 　年　　10　　月　　5 　　日
                            書記官  康雅婷